【裁判字號】    97,台上,1398
【裁判日期】    970403
【裁判案由】    違反毒品危害防制條例
【裁判全文】
最高法院刑事判決            九十七年度台上字第一三九八號
上  訴  人  甲○○
選任辯護人  周漢威律師
            周信宏律師
            謝幸伶律師
上列上訴人因毒品危害防制條例案件，不服台灣高等法院中華民
國九十六年十二月十九日第二審更審判決（九十六年度上重更(一)
字第五二號，起訴案號：台灣桃園地方法院檢察署九十四年度偵
字第一九六二五號），提起上訴，本院判決如下：
    主  文
上訴駁回。
    理  由
本件原判決認定：上訴人甲○○與黃榮吉、尤天輝、劉武雄（經
台灣高等法院九十四年度上重更(一)字第六九號判處黃榮吉有期徒
刑十五年，尤天輝、劉武雄各有期徒刑十三年，均已確定）、柯
富元（經台灣高等法院九十四年度上重訴字第五二號判處有期徒
刑十二年確定），以及在泰國接應，姓名年籍不詳綽號「阿福」
的台籍成年男子（下稱「阿福」）、講國語年約三十歲的不詳姓
名女子（下稱不詳姓名女子），均明知海洛因係毒品危害防制條
例第二條第二項第一款規定之第一級毒品，並為行政院依據懲治
走私條例第二條第四項「公告管制物品項目及其數額」甲類第四
款的管制進出口物品，依法不得持有、運輸或私運進口。黃榮吉
擬自泰國運輸毒品回台，而甲○○具有購買毒品的管道來源，黃
榮吉、甲○○即約同尤天輝、劉武雄及柯富元，一同於民國九十
三年六月十八日，搭機前往泰國曼谷，再轉機到泰國清萊旅遊。
由甲○○安排住宿於泰緬邊境的金城酒店。在泰國清萊期間，黃
榮吉、甲○○與「阿福」共同謀議利誘尤天輝、劉武雄及柯富元
，為渠等私運海洛因進入台灣地區。九十三年六月二十五日中午
某時，甲○○與「阿福」即以攜帶海洛因成功入境台灣，可向黃
榮吉拿取每塊海洛因磚新台幣（下同）三十萬元的報酬，利誘柯
富元為渠等攜帶海洛因回台。柯富元因失業又積欠銀行債務，又
想償還黃榮吉為柯富元支付該次泰國行的機票、旅費等人情而應
允。甲○○與不詳姓名女子並另以攜帶夾藏海洛因的手提電腦入
台，即可得五千元利誘劉武雄、尤天輝。劉武雄、尤天輝均明知
手提電腦內夾藏有海洛因而仍應允。於同年月二十七日上午某時
，黃榮吉、甲○○、「阿福」、不詳姓名女子與柯富元、尤天輝
及劉武雄共同基於運輸第一級毒品海洛因的犯意聯絡，由甲○○
偕同「阿福」到飯店柯富元房間內，由「阿福」以附表編號一所
示方法，將海洛因磚二塊，以束腹帶綁於柯富元腹部，再穿上內
褲及泳褲固定。另由甲○○及不詳姓名女子在清萊機場分別交給
劉武雄、尤天輝各一台夾藏海洛因的手提電腦。黃榮吉、尤天輝
、劉武雄、柯富元及甲○○隨即搭機到泰國曼谷，欲轉機返台；
因無機位，而在曼谷住宿一晚。甲○○即將柯富元身上的海洛因
磚卸下，並與陪同到曼谷的不詳姓名女子將尤天輝、劉武雄攜帶
的手提電腦取回保管。翌日（二十八日），前往曼谷機場搭機前
，再於飯店內將海洛因磚二塊以同樣方法綁於柯富元身上，並將
二台手提電腦分別交給尤天輝、劉武雄攜帶。當日中午一時三十
分許，甲○○等五人從泰國曼谷搭機飛抵桃園中正國際機場，以
此方式自泰國私運管制物品第一級毒品海洛因進入台灣。當日晚
間七時三十分許，甲○○等五人於桃園中正國際機場入境時，因
黃榮吉、尤天輝及甲○○已被內政部警政署航空警察局（下稱航
警局）及法務部調查局列為「注意檢查」對象，五人因而均被攔
下檢查，為警當場查獲，並在柯富元身上扣得毒品海洛因淨重六
七七．九九公克（包裝重三０．二五公克）；於尤天輝攜帶的電
腦內查扣毒品海洛因淨重八九五．二八公克（包裝重四三．二八
公克）；在劉武雄攜帶的電腦內扣得海洛因淨重八０四．五四公
克（包裝重二二四．五六公克）等如附表所示之物等情。係以上
開事實，業據證人即共同被告黃榮吉於第一審證稱：於泰國旅遊
期間與甲○○住同一間飯店，並與柯富元住同房，甲○○自己住
一間房間。食宿、交通均由甲○○安排，黃榮吉僅知悉柯富元攜
帶毒品入境的事，其他人的部分不知情，柯富元所攜帶的毒品，
是由「阿福」拿給柯富元；「阿福」並不是甲○○，九十三年六
月二十七日從泰國清萊搭機到曼谷，因為沒有機位，所以在曼谷
住了一晚；證人即共同被告柯富元於第一審證稱：同年月二十五
日中午某時，「阿福」向柯富元遊說把海洛因磚帶回台灣可以取
得三十萬元，「阿福」並非甲○○，忘記遊說當時甲○○有無在
場；但在泰國期間，甲○○曾要求柯富元帶海洛因入境並稱入境
成功後，向黃榮吉拿取報酬三十萬元，經一晚的考慮之後就答應
甲○○，後來返回台灣時，因班機客滿，在曼谷多待一晚，當晚
，柯富元將海洛因磚拆下後，交給甲○○與黃榮吉，因為他們二
人同房，翌日再到甲○○房內綁海洛因，當時甲○○及黃榮吉在
場，「阿福」並沒有在場，由甲○○幫柯富元綁海洛因；證人即
共同被告劉武雄於第一審證稱：出國那天是黃榮吉開車，之後又
去載甲○○，九十三年六月二十七日在清萊的金城飯店，甲○○
給了一台筆記型電腦，後來在曼谷欲返回台灣因沒有機位，在曼
谷住一晚，甲○○到房內取回劉武雄及尤天輝的電腦，隔天甲○
○再將電腦拿到劉武雄房間，並說到中正機場就會有人來拿電腦
，拿一點車旅費給劉武雄，甲○○給劉武雄一個電話號碼，當時
還有柯富元、黃榮吉在場等語明確；及證人即共同被告尤天輝於
警詢、第一審之證詞、證人即航警局員警許光明於第一審之證詞
，暨扣案束腹帶一條、泳褲一件、手提電腦二台、電腦袋二個、
毒品外包裝、透明塑膠袋及鋁箔紙等物品、尤天輝、劉武雄、柯
富元夾帶入境的白色粉末、該白色粉末經鑑定含有第一級第六項
毒品海洛因成分之法務部調查局九十三年七月二十二日調科壹字
第０八０００七九二三號、第000000000號、0000
00000號鑑定通知書三紙、毒品初步鑑驗報告單三紙、台北
關稅局扣押貨物運工具暨搜索筆錄三紙、旅客出入境紀錄查詢表
四紙、中正機場入出境服務站檢查通知單三紙、查獲現場照片十
張、尤天輝入出境紀錄查詢表等可證。已詳敘其所憑之證據及認
定之理由。對於上訴人所辯：同案被告劉武雄、尤天輝及柯富元
運毒的利得均得向同案被告黃榮吉領取，可證上訴人並非主謀，
判處無期徒刑，量刑過重；上訴人縱有犯錯，也只是錯在明知黃
榮吉他們要去買毒品，仍幫他們帶路云云，何以係卸責之詞，不
足採信，亦已依據卷內資料，於理由內逐一指駁、說明。因認上
訴人所為，係犯毒品危害防制條例第四條第一項之運輸第一級毒
品罪及懲治走私條例第二條第一項之私運管制物品進口罪。其非
法持有第一級毒品海洛因的低度行為為運輸毒品的高度行為所吸
收，不另論罪。上訴人與黃榮吉、尤天輝、劉武雄、「阿福」、
柯富元及不詳姓名女子間，有犯意聯絡及行為分擔，應依刑法第
二十八條論以共同正犯。上訴人以一行為同時觸犯前述二罪名，
為想像競合犯，應依刑法第五十五條規定，從一重論以運輸第一
級毒品罪名。因而撤銷第一審之科刑判決，適用毒品危害防制條
例第四條第一項、第十八條第一項前段、第十九條第一項，懲治
走私條例第二條第一項、第十一條，刑法第二條第一項、第十一
條前段、第二十八條、第五十五條、第三十七條第一項；修正前
刑法第四十二條第三項等規定，並審酌上訴人明知黃榮吉他們要
出國買毒品，仍幫他們帶路並與「阿福」接洽，為本件不可或缺
的重要角色、私運的海洛因數量高達二公斤以上，幸經及時查獲
；否則如流入市面，將加速毒品氾濫，對國人身體健康、社會安
寧秩序所生危害鉅大，惡性重大且不具悔意，並無足以寬減刑罰
的事由等一切情狀，量處無期徒刑併科罰金五百萬元及宣告褫奪
公權終身；並就罰金部分，比較新舊法後，依修正前刑法第四十
二條第三項規定，諭知易服勞役之標準。扣案之束腹帶、泳褲、
手提電腦、電腦袋是共犯「阿福」所有，交付共同被告柯富元、
劉武雄及尤天輝用以私藏夾帶運送海洛因的物品；其餘之第一級
毒品海洛因的外包裝、透明塑膠袋、鋁箔紙，是用於包裹毒品，
防止毒品漏逸、潮濕，便於攜帶運輸，均屬供運輸毒品所用之物
，乃依毒品危害防制條例第十九條第一項宣告沒收。經核於法並
無違誤。上訴意旨略以：依原判決事實欄貳、記載：黃榮吉擬自
泰國運輸毒品回台，而甲○○具有購買毒品的管道來源，黃榮吉
、甲○○即約同尤天輝、劉武雄及柯富元云云；然理由欄參、四
以下則記載：是黃榮吉邀柯富元到泰國旅遊，並由黃榮吉支付機
票、旅費云云；復於理由欄參、六以下記載：黃榮吉自「阿福」
處知悉劉武雄、尤天輝受邀前往泰國，即約劉武雄、尤天輝一同
到泰國，原判決認定相約出國，惟實際上皆係黃榮吉個人所為，
與上訴人無涉，有所憑證據與認定事實相互矛盾之違誤。另原判
決事實欄肆、以下記載：於同年月二十七日上午某時，……由「
阿福」以附表編號一所示方法，將海洛因磚二塊，以束腹帶綁於
柯富元，……甲○○即將柯富元身上的海洛因磚卸下……翌（二
十八）日……再於飯店內將海洛因磚二塊以同樣方法綁於柯富元
身上……；然於理由欄參、五、（一）則記載：……並且九十三
年六月二十七日、二十八日，均由甲○○幫柯富元綑綁毒品海洛
因……已經詳細證述。究竟何人綑綁毒品於柯富元身上，原判決
之事實與理由相互矛盾。又究竟上訴人或「阿福」有無允諾柯富
元運輸毒品回台之代價，若有，究係一塊海洛因磚三十萬元，抑
或二塊海洛因磚三十萬元、或是六十萬元，理由欄所引用之證詞
似認定運回海洛因之代價約定有三十萬元及每塊三十萬元不同之
版本，二者顯然互斥，原判決未交代其理由，有事實與理由矛盾
之違法。末查，原判決主文記載沒收之物，並未於審判期日提示
，另用以認定事實之航警局航警刑字第０九三００二五五一三號
函及查獲本件走私毒品案件警員洪文貴製作之偵破源由報告書亦
未於審判期日提示供上訴人辨識，有證據應調查而未予調查之違
法，且該偵破緣由報告書，乃屬被告以外之人之陳述，何以有證
據能力，原判決亦未交代，即採為認定被告有罪之基礎，有判決
不備理由之違法云云。經查，按證據之取捨及證據證明力如何，
均屬事實審法院得自由裁量、判斷之職權，苟其此項裁量、判斷
，並不悖乎通常一般之人日常生活經驗之定則或論理法則，又於
判決內論敘其何以作此判斷之心證理由者，即不得任意指摘其為
違法。而認定犯罪事實所憑之證據，並不以直接證據為限，間接
證據亦包括在內，審理事實之法院綜合卷內之直接、間接證據，
本於推理作用，於通常一般之人均不致有所懷疑，得確信其為真
實之程度者，即得據之為有罪之認定。又證人的陳述有前後不符
，或相互間有所歧異時，究竟何者可採，法院仍得本於自由心證
予以斟酌，並非一有不符或矛盾，即應認為全部不可採信；尤其
關於行為動機、手段、結果等細節，若基本事實的陳述，與真實
性無礙，仍得加以採信。本件原判決認定上訴人與黃榮吉、尤天
輝、劉武雄、「阿福」、柯富元及不詳姓名女子，基於運輸第一
級毒品海洛因及私運管制物品進口之共同犯意聯絡而為本件犯行
；上訴人已坦承於九十三年六月十八日與共同被告黃榮吉、劉武
雄、尤天輝、柯富元等五人一同搭機到泰國，於九十三年六月二
十八日再同自泰國返回台灣等情。而當日晚間七時三十分許，上
訴人與黃榮吉等五人於桃園中正國際機場入境時，均被攔下檢查
，為警當場查獲，並在柯富元身上扣得毒品海洛因淨重六七七．
九九公克（包裝重三０．二五公克）；於尤天輝攜帶的電腦內查
扣毒品海洛因淨重八九五．二八公克（包裝重四三．二八公克）
；在劉武雄攜帶的電腦內扣得海洛因淨重八０四．五四公克（包
裝重二二四．五六公克）等如附表所示之物。渠等就本件既顯有
犯意聯絡及行為分擔，從而就上訴人與黃榮吉、尤天輝、劉武雄
、柯富元等人間相約之經過及係何人綑綁毒品於柯富元身上等細
節，顯與本件犯罪構成要件及判決本旨不生影響。其次就柯富元
運輸第一級毒品海洛因磚走私回台灣之代價，原判決前後之記載
僅係文字上較簡略，難認有矛盾之處，且此等運輸毒品利益之認
定，並無礙於上訴人與黃榮吉、尤天輝、劉武雄、柯富元、「阿
福」及不詳姓名女子等人所犯本件運輸及走私毒品之事實，亦與
判決本旨不生影響。另原判決主文記載沒收之物，業於黃榮吉、
尤天輝、劉武雄等人一案判決確定後於九十五年七月隨案送執行
，此經上訴審查明，原審於審判期日並依法提示航警局扣押物品
清單，其上確記載如原判決所載沒收之物無訛，上訴人與原審之
辯護人就上開證物之同一性並無爭執，並均表示無意見等語，有
審判程序筆錄可稽，所踐行之訴訟程序難認有違誤。末查，查獲
本案走私毒品案件警員洪文貴製作之偵破源由報告書，並非本件
之重要證據，縱屬傳聞證據，然除去此部分證據，綜合案內其他
所有之證據，本件仍應為同一事實之認定，並不影響於原判決之
主旨，自不能即認原判決違背法令。原判決對於上訴人有關犯罪
之證據，已盡其調查之能事，而其論處罪刑，復已詳敘其所憑之
證據及認定之理由，所為論敘亦與卷內證據資料悉相符合，其證
據之取捨與證據證明力判斷職權之行使，以及量定刑度之理由說
明，暨法則適用之論敘，亦均無違背證據法則與實定法則。上訴
意旨，仍執前詞，推諉刑責，任意指摘原判決不當，非有理由，
應予駁回。
據上論結，應依刑事訴訟法第三百九十六條第一項，判決如主文
。
中    華    民    國  九十七  年    四    月    三    日
                      最高法院刑事第七庭
                          審判長法官  洪  清  江
                                法官  石  木  欽
                                法官  韓  金  秀
                                法官  陳  晴  教
                                法官  李  錦  樑
      本件正本證明與原本無異
                                      書  記  官
中    華    民    國  九十七  年    四    月    九    日
                                                      Ｅ
附錄：本案論罪科刑法條全文
毒品危害防制條例第四條
製造、運輸、販賣第一級毒品者，處死刑或無期徒刑；處無期徒
刑者，得併科新臺幣一千萬元以下罰金。
製造、運輸、販賣第二級毒品者，處無期徒刑或七年以上有期徒
刑，得併科新臺幣七百萬元以下罰金。
製造、運輸、販賣第三級毒品者，處五年以上有期徒刑，得併科
新臺幣五百萬元以下罰金。
製造、運輸、販賣第四級毒品者，處三年以上十年以下有期徒刑
，得併科新臺幣三百萬元以下罰金。
製造、運輸、販賣專供製造或施用毒品之器具者，處一年以上七
年以下有期徒刑，得併科新臺幣一百萬元以下罰金。
前五項之未遂犯罰之。
懲治走私條例第二條
私運管制物品進口、出口逾公告數額者，處七年以下有期徒刑，
得併科新臺幣三百萬元以下罰金。
前項之未遂犯罰之。
第一項所稱管制物品及其數額，由行政院公告之。
  附  表
┌───┬───┬───────┬───────┬─────────┐
│編  號│攜帶人│方          式│海 洛 因 重 量│其 他 扣 案 物 品 │
├───┼───┼───────┼───────┼─────────┤
│  一  │柯富元│內褲外穿泳褲，│淨重677.99公克│束腹帶一條        │
│      │      │將海洛因二塊置│純度78.61%    │泳褲一件          │
│      │      │於內褲與泳褲間│純質淨重532.97│                  │
│      │      │，再以束腹帶固│公克          │                  │
│      │      │定綁於小腹部  │包裝重30.25公 │                  │
│      │      │              │克            │                  │
├───┼───┼───────┼───────┼─────────┤
│  二  │尤天輝│以透明塑膠袋包│淨重895.28公克│手提電腦一台      │
│      │      │裝再包覆鋁箔紙│純度77.66%    │電腦袋一個        │
│      │      │，置於電腦夾層│純質淨重695.27│                  │
│      │      │中            │公克          │                  │
│      │      │              │包裝重43.28公 │                  │
│      │      │              │克            │                  │
├───┼───┼───────┼───────┼─────────┤
│  三  │劉武雄│以透明塑膠袋包│淨重804.54公克│手提電腦一台      │
│      │      │裝再包覆鋁箔紙│純度76.82%    │電腦袋一個        │
│      │      │，置於電腦夾層│純質淨重618.05│                  │
│      │      │及電腦提袋夾層│公克          │                  │
│      │      │中            │包裝重224.56公│                  │
│      │      │              │克            │                  │
└───┴───┴───────┴───────┴─────────┘


司法院資訊處製作；財團法人民間司法改革基金會備份。
